【裁判字號】    97,上易,2544
【裁判日期】    971210
【裁判案由】    恐嚇
【裁判全文】
臺灣高等法院刑事判決                97年度上易字第2544號
上  訴  人
即  被  告  乙○○
選任辯護人  周威良律師
            王琛博律師
            陳怡欣律師
上列上訴人因恐嚇案件，不服臺灣士林地方法院96年度易字第10
90號，中華民國97年8月15日第一審判決（起訴案號：臺灣士林
地方法院檢察署96年度偵字第1859號），提起上訴，本院判決如
下：
    主  文
上訴駁回。
    事實及理由
一、本件原審判決認被告乙○○犯刑法第28條、第346條第3項、
    第1項、第25條第2項之恐嚇取財未遂罪，同時審酌被告不思
    以正當途徑獲得財富，竟夥同該名黑衣男子趁被害人甲○○
    之房屋甫出租他人之際、才第2天動工，即假藉盆栽遺失、
    打破之事，並以恫嚇方式使被害人心生畏怖，以期獲得不當
    財物，雖因被害人報警處理，因未獲得財物而未遂，然其手
    段及惡性均屬重大，危害社會治安，殊值非難，且犯後一再
    飾詞圖卸，並無悔意，及其犯罪動機、手段、目的、其參與
    分工程度、所生危害、犯後態度等一切情狀，量處有期徒刑
    1年2月。又本案被告之犯罪時間係在96年4月24日以前，爰
    依中華民國96年罪犯減刑條例規定，就前揭宣告刑減為有期
    徒刑7月。認事用法及量刑均無不當，茲引用第一審判決書
    所記載之事實、證據及理由，詳如附件原審判決書所載。
二、被告上訴意旨略以：
（一）刑法第346條以意圖為自己或第三人不法之所有為構成要
      件，本案緣起於告訴人誤丟棄被告所有之盆栽，對被告應
      負侵權行為損害賠償，其間既存有債務關係，則顯無意圖
      為自己不法之所有可言。
（二）雙方就系爭盆栽之價值、賠償、金額因未達成共識，本諸
      社會通念期間之協商過程，亦合乎經驗法則，談判言語縱
      有衝突，亦非恐嚇取財。
（三）證人洪忠直、王立志於系爭屋內裝潢，根本無法看見隔壁
      建物之狀況，因此其等證稱被告與黑衣男子一同上下樓梯
      應無可能。況黑衣男子係在附近擺地攤之攤販，被告並不
      認識他，他只是在過程中插嘴，二人絕無所謂犯意聯絡及
      行為分擔，且被告絕未向告訴人要錢及恐嚇等語。
三、惟查：
（一）被告主張盆栽是友人「王麗美」所贈送，既是友人，被告
      於原審，經法官告知應提出「王麗美」之相關資料，以憑
      傳喚，然被告於原審辯論終結前均未提出友人「王麗美」
      之相關資料，是否確有送被告盆栽之「王麗美」已有疑問
      ？且於本院辯論終結前，被告亦未能提出該盆栽是其所有
      之證明，是其辯稱該盆栽為其所有，因誤送始送達告訴人
      甲○○之上開房屋，顯有疑義。況該被告所指之盆栽已置
      於告訴人屋內約2至3月，設若該盆栽果如被告所言具有紀
      念性，焉會置於他人屋內2、3月任其枯萎，而於該屋甫動
      工，即偕同所稱擺地攤之黑衣男子要求返還，再再違乎常
      情，難以置信。且縱被告所稱該盆栽係友人「王麗美」所
      贈為真，然觀諸被告將該盆栽棄置不相識他人之屋內，並
      任其枯萎不加聞問，衡情，若認被告已拋棄該盆栽之所有
      權，亦非無據，更何況告訴人並無保管該盆栽之義務，惟
      被告竟趁告訴人將房屋出租第三人，甫於裝修之際，偕同
      黑衣男子前往恫嚇、索賠，被告假藉該盆栽遂行恐嚇取財
      之犯行甚明，是上訴意旨主張告訴人與被告間存有侵權行
      為損害賠償之糾紛，故無「不法所有之意圖」，容有誤解
      。至於被告於本院主張傳訊當日運送系爭盆栽之證人徐崇
      誼一節，按該盆栽縱為徐崇誼所載運，然被告本有充裕之
      時間取回該盆栽，卻未見被告為之，迨至數月後，見該屋
      裝潢，始偕同黑衣男子，為前開犯行，是本院認被告犯行
      明確，主張傳訊搬運工人徐崇誼認無必要。
（二）被告與告訴人雖因被告向告訴人索回盆栽，有所折衝，然
      據證人甲○○、洪忠直、王立志於原審之證述，被告與該
      黑衣男子先後以「被告向甲○○恫稱：已授權陪同前來之
      該名黑衣男子處理」「黑衣男子向甲○○恫稱：伊是黑道
      ，盆栽一定要找回來，如果未處理好，店就別想開了等語
      」「黑衣男子向甲○○恫稱：若事情不解決，薑母鴨店就
      別想開了，伊是黑道的等語」「乙○○以其0000000000號
      行動電話與甲○○聯繫時，要求甲○○仍須返還原盆栽內
      之植物，待甲○○告以頂多僅能賠償新臺幣（下同）5千
      元後，乙○○即表示不能接受，旋將行動電話交予該名黑
      衣男子，由該名黑衣男子向甲○○恫稱：高小姐妳租金有
      6 、7萬元，哪來這麼容易解決，我是黑道的，妳即將開
      幕的薑母鴨店，就別想要開了，妳小心一點，妳要不要解
      決，我說到做到」，依前開證述，被告與該黑衣男子於過
      程中所為之言論，顯已逾越折衝協調之程度，進而達到使
      相對人即告訴人甲○○心生恐懼，絕非被告所辯，應合於
      經驗法則等語。
（三）黑衣男子於該案，自始至終均積極參與，顯非偶然為之，
      且若其與被告二人無犯意聯絡、行為之分擔，焉能清楚被
      告有盆栽置在告訴人屋內，並強勢作為，欲毆打裝修工人
      即證人洪忠直，且出言恫嚇屋主即告訴人，況被告與該黑
      衣男子相偕自被告住處即本案系爭房屋隔壁之2樓往1樓走
      動之情，業據證人洪忠直於原審證述明確，足見二人應非
      陌生，是被告辯稱黑衣男子見狀臨時插嘴等語，實難採信
      。至黑衣男子縱如被告所言在系爭房屋附近擺設攤販，惟
      擺設攤販未必與被告不熟識，況據證人洪忠直於原審證稱
      因好奇所裝潢之房子非被告及黑衣男子所有，為何她們會
      來要花盆，因此有2、3次，在旁邊偷看二人往何處走等情
      。是以辯護人提出案發後所攝錄系爭房屋周遭環境之光碟
      ，請求本院勘驗光碟，以證明黑衣男子因擺攤在所處之環
      境下，當能清楚被告與告訴人之爭執及證人洪忠直在裝潢
      屋內，無法看到被告與黑衣男子之動向等情，即無必要。
四、綜上，被告以上訴書所載之理由指摘原判決不當，均難以推
    翻原判決之基礎，是被告上訴否認犯罪，核無理由，應予以
    駁回。
據上論斷，應依刑事訴訟法第368條、第373條，判決如主文。
本案經檢察官沈世箴到庭執行職務。
中    華    民    國    97    年    12    月    10    日
                  刑事第八庭    審判長法  官  鄭文肅
                                      法  官  蔡光治
                                      法  官  劉嶽承
以上正本證明與原本無異。
不得上訴。
                                      書記官  魏淑娟
中    華    民    國    97    年    12    月    10    日
附件：
臺灣士林地方法院刑事判決              96年度易字第1090號
公  訴  人  臺灣士林地方法院檢察署檢察官
被      告  乙○○
選任辯護人  李振林律師
上列被告因恐嚇取財案件，經檢察官提起公訴（96年度偵字第18
59號），本院判決如下：
    主  文
乙○○共同意圖為自己不法之所有，以恐嚇使人將本人之物交付
，未遂，處有期徒刑壹年貳月，減為有期徒刑柒月。
    事  實
一、乙○○於民國95年11月間某日，得知甲○○所有位於臺北市
    內湖區○○路○ 段309 號1 樓之房屋已出租，正裝修供經營
    薑母鴨店使用，認有利可圖，竟與姓名年籍不詳、身著黑衣
    之成年男子（下均稱：該名黑衣男子），共同基於意圖為自
    己不法所有之犯意聯絡：
  (一)於95年11月21日上午8 時50分許，在上址前，先由乙○○假
    借置於甲○○屋內之某大型盆栽遭裝修工人洪忠直、王立志
    丟棄為由，要求甲○○返還該盆栽，再向甲○○恫稱：已授
    權陪同前來之該名黑衣男子處理，而該名黑衣男子旋向甲○
    ○恫稱：伊是黑道，盆栽一定要找回來，如果未處理好，店
    就別想開了等語，使甲○○心生畏怖，遂令洪忠直聯繫該盆
    栽流向。
  (二)嗣於隔日（即95年11月22日）某時許，甲○○電告乙○○盆
    栽已取回後，乙○○即與該名黑衣男子再同赴上址，見該盆
    栽僅有花盆內未有植物，即接續前開恐嚇取財之犯意聯絡，
    由該名黑衣男子向甲○○恫稱：若事情不解決，薑母鴨店就
    別想開了，伊是黑道的等語，使甲○○仍心生畏懼，同意補
    償乙○○另尋植物之損失。
  (三)再於隔日（即95年11月23日）18時許，乙○○與該名黑衣男
    子仍接續上開恐嚇取財之犯意聯絡，再共赴上址，先由乙○
    ○以其0000000000號行動電話與甲○○聯繫時，要求甲○○
    仍須返還原盆栽內之植物，待甲○○告以頂多僅能賠償新臺
    幣（下同）5 千元後，乙○○即表示不能接受，旋將行動電
    話交予該名黑衣男子，由該名黑衣男子向甲○○恫稱：「高
    小姐妳租金有6 、7 萬元，哪來這麼容易解決，我是黑道的
    ，妳即將開幕的薑母鴨店，就別想要開了，妳小心一點，妳
    要不要解決，我說到做到」等語，使甲○○心生恐懼，但不
    滿屢受要脅，遂於同日晚間報警處理，乙○○始未能取得財
    物。
二、案經甲○○訴由臺北市政府警察局內湖分局報請臺灣士林地
    方法院檢察署檢察官偵查起訴。
    理  由
壹、證據能力部分：
一、按被告以外之人於審判外之言詞或書面陳述，除法律有規定
    者外，不得作為證據；又被告以外之人於審判外之陳述，雖
    不符合同法第159 條之1 至第159 條之4 之規定，但經當事
    人於審判程式同意作為證據，法院審酌該言詞陳述或書面陳
    述作成時之情況，認為適當者，亦得為證據。當事人、代理
    人或辯護人於法院調查證據時，知有第159 條第1 項不得為
    證據之情形，而未於言詞辯論終結前聲明異議者，視為有前
    項之同意，刑事訴訟法第159 條第1 項及第159 條之5 分別
    定有明文。經查，本判決下列所引用之各該被告以外之人於
    審判外之陳述（包含書面陳述），雖屬傳聞證據，除下列二
    至五外，餘均經當事人於本院準備程序及審判期日中表示無
    意見而不予爭執，且迄至言詞辯論終結前亦未再聲明異議，
    本院審酌此等證據資料製作時之情況，尚無違法不當及證明
    力明顯過低之瑕疵，亦認為以之作為證據應屬適當，故揆諸
    前開規定，爰逕依刑事訴訟法第159 條之5 規定，認前揭證
    據資料均例外有證據能力。
二、告訴人甲○○於警詢所為之陳述，與本院審判時所為之陳述
    大致相符，復查無其他依法律規定得作為證據之情形，爰依
    刑事訴訟法第159 條第1 項之規定，認其警詢筆錄無證據能
    力，不得採為判決之基礎。
三、再按證人、鑑定人依法應具結而未具結者，其證言或鑑定意
    見，不得作為證據，刑事訴訟法第158 條之3 定有明文。又
    被告以外之人於審判外所為供述，苟未依法具結，縱已符合
    傳聞法則之例外規定，然既因未具結而仍有誤導司法權行使
    之疑慮，自不得作為認定犯罪之證據；而被害人乃被告以外
    之第三人，本質上屬於證人，其陳述被害經過時，亦應依上
    揭人證之法定偵查、審判程序具結陳述，方得作為證據，故
    未依法具結者，依證據絕對排除法則，當然無證據能力，而
    不得作為證據。經查，本件告訴人甲○○於偵查中之陳述，
    其本質係屬立於證人地位所為之陳述，然均未經具結，被告
    及辯護人雖為以此為由，爭執其證據能力，然依前述說明，
    告訴人甲○○於偵查所為之陳述亦無證據能力，不得作為
    本件犯罪之證據。
四、復按被告以外之人於偵查中向檢察官所為之陳述，除顯有不
    可信之情況者外，得為證據，刑事訴訟法第159 條之1 第2
    項亦有明文。又所謂「顯有不可信之情況」，係指陳述是否
    出於供述者之真意、有無違法取供情事之信用性而言，故應
    就偵查筆錄製作之原因、過程及其功能等加以觀察其信用性
    ，據以判斷該項陳述是否有顯不可信之情況，並非對其陳述
    內容之證明力如何加以論斷（最高法院94年度臺上字第629
    號判決意旨參照）。本件辯護人以證人洪忠直、王立志於偵
    查中所為之陳述，均屬審判外之陳述，而認無證據能力云云
    ，然查，證人洪忠直、王立志於偵查中均係以證人身份具結
    陳述，且觀其筆錄製作原因、過程等，並無顯不可信之情況
    ，況辯護人未主張證人洪忠直及王立志於偵查中向檢察官所
    為之陳述有任何違反其意願而陳述之情，亦未具體指出有何
    顯不可信之情形，僅空言以此為辯，實不足採。揆諸前揭法
    條規定，自得為證據。至渠等所述得否證明被告之犯罪與否
    ，誠屬證明力之層次，附此敘明。
五、末按除刑事訴訟法第159 條之1 至159 條之3 之情形外，公
    務員職務上製作之紀錄文書、證明文書，除顯有不可信之情
    況外，得為證據，此見刑事訴訟法第159 條之4 第1 款規定
    即明。本件臺北市政府警察局內湖分局查訪表2 份（見本院
    卷第76至77頁），雖均屬被告以外之人於審判外所為書面陳
    述，然該查訪表均係員警於本案發生後，訪查於95年11月
    23日前後1 月內，在臺北市○○區○○路4 段309 號1 樓前
    及左右2 戶之1樓前有無飾品攤販擺設等節，依職權所製作
    之紀錄文書，該文書之作成與員警之責任、信譽攸關，若有
    錯誤或虛偽，員警或負擔罪責或行政責任，應無顯有不可信
    之情況，參照前開法律規定，亦得為證據。
貳、認定事實所憑之證據及其理由：
一、訊據被告乙○○固坦承曾於上開時、地曾與告訴人甲○○商
    談歸還大型盆栽之事宜，然矢口否認有何恐嚇取財犯行，並
    辯稱：該盆栽係貨運公司誤送至甲○○之屋內，伊只是要將
    該盆栽要回來，伊沒有恐嚇告訴人甲○○，且伊亦不認識該
    名黑衣男子，該名黑衣男子係不滿告訴人甲○○及證人洪忠
    直處理事情的態度，才將電話搶過去云云。
二、經查：
  (一)關於95年11月21日被告或該名黑衣男子有無出言恐嚇證人甲
    ○○部分：
  (1)證人即至上址為裝修工程之洪忠直於偵查中即證稱：「我在
    那邊工作的第2 天，就看到在庭的被告來亂，第1 天（按即
    95年11月21日）來亂時，說她有盆花放在這裡，... ，然後
    他叫1 位穿黑衣服年紀約30歲的男子來，那男子抓我胸部，
    要打我，那男子說他是黑道，而且被告也跟他一起過來，我
    不理他，就趕快打電話給老闆徐老爹，然後徐老闆就打電話
    給屋主高小姐，高小姐就有來幫忙處理」等情明確（見偵卷
    第31頁中段）。另其於審理時亦結稱：「（被告到你們裝潢
    的現場作什麼？）被告說他有盆花在裡面，他向我討，我問
    他說房子是否是他的，他沒有回應，只叫我要把花還給他，
    我說我老闆，就是承租該地址之許老闆，他只是叫我來清理
    東西，東西已經被垃圾車載走了，我有叫老闆來處理，...
    許老闆後來有叫屋主來處理，屋主就是告訴人甲○○」、「
    被告就叫黑衣男子拉我的衣服，作勢要打我，我說我是做工
    的人，打我沒有用，我說我叫老闆來跟你處理」等語屬實（
    見本院卷第123 至124 頁）。再證人即同在該處為裝修工程
    之王立志於偵查中亦曾稱：「有位高大穿黑衣服的男子說要
    找老闆，然後就抓住我老闆洪忠直的胸口，要打他」、「後
    來有看到屋主甲○○來現場處理」等情屬實（分見偵卷第33
    頁上方及中段）。參以證人即告訴人甲○○於審理亦證稱：
    徐老闆（即證人洪忠直所稱之徐老爹、許老闆）叫伊來到現
    場處理、現場有位穿黑衣服的男子等情屬實（見本院卷第82
    頁上方及下方）。而證人洪忠直、王立志均受委託至上址為
    裝修工程，與被告乙○○、證人甲○○間均互不認識，當無
    故意誣陷被告之可能。況證人洪忠直上開2 次證述，間隔長
    達1 年，其關於被告與何人前來、被告表明來意後其如何聯
    繫、證人甲○○何以至現場，及同被告前來之人究有無抓住
    拉其胸口衣服或作勢打人等節，前後證述一致，且與證人王
    立志、甲○○所證述情節相符，證人洪忠直若非確實見聞、
    並經歷此情，焉能為上開如此詳細之陳述？足認被告與該名
    黑衣男子因於上開時、地同赴上址時，因被告稱要取回盆栽
    ，且因該名黑衣男子曾向證人洪忠直稱為黑道人士、並曾抓
    住其胸口及作勢打人後，證人洪忠直始趕緊透過老闆，並聯
    繫證人甲○○到場處理之事實，應可認定。
  (2)再證人甲○○至現場後，該名黑衣男子曾向證人甲○○恫稱
    ：「伊是黑道的，如果事情沒有處理好，店就別想開了」等
    語，而被告在該名黑衣男子旁邊平靜、沒講話、也沒有制止
    該名黑衣男子，而黑衣人的態度讓證人甲○○很害怕等情，
    業據證人甲○○於審理時證述明確（分見本院卷第83頁上方
    、中段、第84頁下方）。足認該黑衣男子確有以「黑道」及
    「店不用開」等言詞及態度恫嚇證人甲○○。雖同在現場之
    證人洪忠直及王立志均證述：未留意證人甲○○與被告及該
    名黑衣男子之後續處理情形等情（證人洪忠直部分見偵卷第
    31頁中段、證人王立志部分見本院卷第93頁下方）。然被告
    及該名黑衣男子既已將找尋盆栽之事，轉向事後到場之證人
    甲○○，且證人洪忠直、王立志本即僅到場裝修之工人，渠
    等見聞證人甲○○已出面處理後，未再理會後續情形，並繼
    續施作未竟工程，亦屬常情，難謂渠等未聽聞該名黑衣男子
    對證人甲○○之上開恐嚇言語，率認證人甲○○之前揭證述
    即屬無稽。況證人甲○○到場處理前，該名黑衣男子即已對
    非屋主、無決定權之證人洪忠直恫稱為黑道人士、並抓住證
    人洪忠直胸口及作勢打人等節，業已論述如前，被告及該名
    黑衣男子見聞屋主即證人甲○○到場後，仍對證人甲○○恫
    稱「其為黑道」、「店不用開」等語，亦屬可能。是該名黑
    衣男子確有向證人甲○○恫稱：「伊是黑道的，如果事情沒
    有處理好，店就別想開了」等語之事實，應屬可信。
  (二)再95年11月22日證人甲○○電請被告至上址後，被告或該名
    黑衣男子有無出言恐嚇證人甲○○部分：
  (1)證人洪忠直於審理時曾證稱：「（第1 天之後你們還有沒有
    再見面？）第2 天被告先進來，黑衣男子也跟著進來，又來
    叫我賠，當時因為屋主甲○○已經來了，就由他們去處理，
    我就不知道後面的情形」、「被告跟黑衣男子來2 、3 次，
    我都在旁邊偷看他們往那邊走」等語明確（分見本院卷第
    124 頁下方、第129 頁中段）。證人甲○○亦證述：被告與
    該名黑衣男子同赴上址2 次之情（見本院卷第83頁下方）。
    而被告於本院準備程序亦自承：證人甲○○曾電話告知隔天
    有盆栽會載回去，其隔天至現場只發現盆子沒有植物，該名
    黑衣男子曾出言表示意見等節（見本院卷第50頁下方倒數第
    4 行起）。均足認被告及該名黑衣男子除第1 次與證人甲○
    ○見面外，隔日亦曾與證人甲○○見面之事實，應可確認。
  (2)證人甲○○於審理時曾結稱：「第2 次工人把盆子拿回來了
    ，大概是隔天或1 天半左右，我打電話約被告到現場，但是
    被告說他要樹，不是只有要盆子而已，我問徐若瑄父親樹呢
    ？徐若瑄父親說已經給人了，被告堅持要樹，當場黑衣男子
    也有陪被告到場，也有跟我講說，這件事情不解決，薑母鴨
    店也別開了，他也有說他是黑道的，當時工人也都在現場」
    、「（2 次黑衣男子都是同一人嗎？是的，2 次都是他們兩
    個人來」、「（第1 次黑衣人恐嚇你時，被告有無制止黑衣
    人？）沒有，被告都在旁邊很平靜的看」、「（第2 次黑衣
    人恐嚇你時，被告有無制止黑衣人？）都沒有，但是黑衣人
    態度會讓人害怕」等語明確（分見本院卷第83頁下方及第84
    頁下方）。雖同在該處施工之證人洪忠直並不清楚證人甲○
    ○與被告及該名黑衣男子於第2 次見面時之後續處理情形，
    然證人甲○○就其證述之有遭該名黑衣男子恐嚇2 次等節，
    於審理中接受檢察官詰問時，就遭恐嚇前何以至上址（即第
    1 次係因徐老闆通知到場，第2 次工人將花盆尋回通知被告
    到場）等節陳述明確，且經檢察官以「第1 次」、「第2 次
    」等詞詰問證人甲○○其遭該名黑衣男子恐嚇後被告有無制
    止黑衣人等情時，亦能分次陳述仔細。顯見證人甲○○所證
    述曾遭該名黑衣男子2 次恐嚇乙節，應無錯認、誤認之虞。
    是其證述於第2 次見面時（即95年11月22日某時）又遭該名
    黑衣男子出言恫嚇之事實，亦可認定。
  (三)關於95年11月23日該名黑衣男子有無在電話中向證人甲○○
    恫稱：「高小姐妳租金有6 、7 萬元，哪來這麼容易解決，
    我是黑道的，妳即將開幕的薑母鴨店，就別想要開了，妳小
    心一點，妳要不要解決，我說到做到」等語，以期能自證人
    甲○○處取得財物部分：
  (1)證人甲○○於審理時曾證稱：「（被告到底什麼時候跟你要
    錢？）第2 次見面的隔天，黑衣男子打行動電話給我，我一
    接到我說5 千塊錢1 棵樹，但是黑衣男子說：『怎麼可能5
    千塊解決事情，我是黑道，你1 個月6 、7 萬塊的出租，怎
    麼可能這樣解決』，我還在跟他講說這樣就可以了，行動電
    話中就換成被告的聲音了，被告也說5 千塊不可能解決這件
    事，他強調樹有紀念價值，那時候我感覺被恐嚇了，我在電
    話中有跟被告講我要去警局備案」、「（在電話中黑衣男子
    有無講說：『我是黑道的，你即將開幕的薑母鴨店就別想開
    了，你小心一點，要不要解決，我說到做到』？）有，我就
    是因為這樣所以嚇到」等語明確（分見本院卷第84頁上方、
    第85頁下方）。
  (2)另被告亦自承於95年11月23日晚上6 點許，曾與證人甲○○
    通話、該名黑衣男子並曾將電話搶過去等情（見本院卷第51
    頁上方）。若被告與證人甲○○於電話中未能就賠償事宜達
    成共識，而商談氣氛亦無不佳，該名黑衣男子何以會將電話
    搶去，並與證人甲○○對話？顯見該名黑衣男子有藉與證人
    甲○○之通話，以恐嚇言語強化證人甲○○之畏懼，並造成
    證人甲○○心理負擔之用意甚明。
  (3)而證人甲○○受該名黑衣男子為上述恐嚇言詞後即至派出所
    報警處理，此有卷附之臺北市政府警察局內湖分局受理各類
    案件紀錄表、受理刑事案件報案三連單等均可為佐證（分見
    偵卷第9 至10頁）。證人甲○○於95年11月21日、22日均曾
    受該名黑衣男子以言詞恫嚇等事實，已論述如前，證人甲○
    ○於2 次受該名黑衣男子以言詞恫嚇後，均未因此即報警，
    而係積極聯繫證人洪忠直尋找該盆栽，顯見證人甲○○之心
    理狀態應係思及其房屋好不容易出租出去，為免爭端，而同
    意合理補償之損失。是故若該名黑衣男子未於95年11月23日
    下午6 時許，在電話中再以言詞恫嚇證人甲○○，並要求高
    價賠償，縱使當時無法立即與被告形成共識，亦將思及該房
    屋甫出租他人，且敵暗我明，為免麻煩，或能同意被告之合
    理要求，焉有於無任何恐嚇之情下，無端藉報警以擴大事端
    之理？顯見證人甲○○上開所證述之該名黑衣男子曾以「怎
    麼可能5 千塊解決事情，我是黑道，你1 個月6 、7 萬塊的
    出租，怎麼可能這樣解決」為恫嚇之事實，應屬可信。
  (4)而證人甲○○幾經該名黑衣男子出言恫嚇後，既已提出願意
    以5 千元補償，然被告及該名黑衣男子仍未滿足，並以黑道
    、店租多寡及揚言讓店開不成等語恫嚇證人甲○○，其顯有
    欲以其上開恫嚇言語，使證人甲○○在其內心產生壓力，迫
    使證人甲○○能提高補償金額，是被告與該名黑衣男子以「
    僅5 千元不能解決事情」之言語，再以多次以「黑道、店租
    多寡及揚言讓店開不成」等語恫嚇證人甲○○，顯有以此恫
    嚇言語使證人甲○○心生畏怖，以期證人甲○○給付更高之
    補償金額之亦甚明。是渠等有恐嚇取財之犯行甚明。。
  (四)被告與該名黑衣男子確有就上開恐嚇取財犯行有犯意聯絡與
    行為分擔：
  (1)證人洪忠直於審理時曾證稱：「（你為何認為他們2 人認識
    ？）因為他們2 個人一同上下樓」、「（你如何知道他們2
    人一同上下樓？）因為我有在旁邊偷看，我想說房子也不是
    他們的，為何會來要花盆，我就在旁邊偷看他們到底是什麼
    人」、「（你什麼時候有偷看？）被告跟黑衣男子來2 、3
    次，我都有在旁邊看他們往那邊走」等語明確（見本院卷第
    129 頁上方），亦與證人甲○○於審理時所證述：被告都跟
    黑衣人在一起等情相符（見本院卷第90頁上方）。足認被告
    與該名黑衣男子確曾多次同赴上址之事實，應屬無疑。
  (2)另95年11月21日上午8 時50分許，當被告向證人洪忠直索還
    其所稱之大型盆栽時後，該名黑衣男子即曾自稱為黑道，並
    抓住證人洪忠直之胸部，並作勢要毆打證人洪忠直之事實，
    已認定如前。另證人甲○○亦證述：「（2 次黑衣男子都是
    同一人嗎？是的，2 次都是他們兩個人來」、「（第1 次黑
    衣人恐嚇你時，被告有無制止黑衣人？）沒有，被告都在旁
    邊很平靜的看」、「（第2 次黑衣人恐嚇你時，被告有無制
    止黑衣人？）都沒有，但是黑衣人態度會讓人害怕」等語明
    確（分見本院卷第83頁下方及第84頁下方）。若被告與該名
    黑衣男子無犯意聯絡及行為分擔，何以被告於要求返還盆栽
    未果後，該名黑衣男子即向證人洪忠直表示為黑道並抓住胸
    口作勢要毆打證人洪忠直？被告又何需接續3 天均與該名黑
    衣男子均同赴現場，並均由該名黑衣男子當面或在電話中出
    言恫嚇證人甲○○？且當該名黑衣男子2 次出言恫嚇證人甲
    ○○後，均未制止該黑衣男子行為，而僅在旁平靜觀看？顯
    見，被告與該名黑衣男子就上開恐嚇取財犯行，早已有犯意
    聯絡，並為行為分工。
  (五)雖被告仍以前開情詞置辯，惟查：
  (1)被告雖稱該盆栽為其友人「王麗美」因在世貿參展結束後所
    致贈，但因誤送始送至證人甲○○之屋內云云（分見本院卷
    第50頁、第58頁中段）。然經本院諭知被告應提供其友人王
    麗美及參展公司之資料，以供本院審酌有無傳訊必要，然至
    本件辯論終結前，被告均未提出此對其有利之證據。若該盆
    栽果係其友人「王麗美」所屬之公司在世貿參展後所致贈，
    且因誤送始生本件訴訟，被告當能積極尋找其友人「王麗美
    」或尋找該參展公司資料，以瞭解載送盆栽至上址之貨運公
    司為何，以釐清是否該貨運公司有無運送錯誤之情，惟被告
    均未提出，是其所辯該盆栽為其所有因誤送始送至證人甲○
    ○之上開房屋等節，是否屬實，顯有疑義。
  (2)縱該盆栽為被告所有，然其亦自承「該盆栽已置於證人甲○
    ○屋內已達2 、3 月」、「該盆栽具有紀念價值」等情（見
    本院卷第136 頁中段、第89頁中段）。若該盆栽對被告果有
    紀念性，焉能置於證人甲○○之無人居住屋內達2 、3 個月
    而任其枯萎？又為何置於該處2 、3 個月不理，而甫動工裝
    修之初，即稱要求返還？雖被告另稱曾按證人甲○○屋外之
    電話打電話告知但未有下文云云（見本院卷第50頁第12至14
    行），然證人甲○○就上開房屋早已委託出租或出售，此觀
    被告上開所陳之曾撥打屋外之出租電話即明，證人甲○○既
    已委託房屋仲介公司出租、出售該屋，該房屋仲介公司對於
    來電本其商業上利益，焉有不接電話或無法聯絡之理，縱被
    告曾來電告知欲返還該盆栽，該房屋仲介公司人員為求能該
    房屋能有好賣相或順利出租，當會儘速排除日漸枯萎且非屋
    主之物，焉有置之不理之情？縱該房屋仲介公司人員未能積
    極處理，被告亦可在該處留言或張貼紙條，以供屋主或該房
    屋使用人知悉屋內盆栽需返還之情，然被告均未如此，而於
    該房屋甫動工裝修之際，即與該名黑衣男子同赴現場，並由
    該名黑衣男子出言恫嚇，其動機為何，實令人質疑。是被告
    前開所稱曾打電話聯繫返還該盆栽乙節，是否可採，殊值懷
    疑。
  (3)另被告雖辯稱不識該黑衣男子，該黑衣男子僅是在該處擺攤
    之攤販云云，然：
  若該名黑衣男子果係在該處擺攤之攤販，焉有在早上8 點50
    分許即在該處擺攤，傍晚6 時許仍在該處擺攤之情？再者若
    該男子果與被告不識，則當被告於95年11月21日上午8 時50
    分許，至上址，找證人洪忠直返還該盆栽，常情該名黑衣男
    子應不知其中之來龍去脈（如：該盆栽所有人為何？被告及
    證人洪忠直之身分及有無其他關係），縱如被告所述該名黑
    衣男子有見聞證人洪忠直將該盆栽丟棄，而被告與證人洪忠
    直因此發生爭執，然其在不知該房屋或盆栽之所有人為何之
    情下，或能在旁勸架，焉有公親變事主，還自稱為黑道及出
    手拉住證人洪忠直胸口衣服、作勢要打人之舉？
  再被告雖稱該名黑衣男子為附近擺攤之攤販云云，然經臺北
    市政府警察局內湖分局派員之上址附近查訪，均未有飾品攤
    販在該處設攤之情，此有卷附之臺北市政府警察局內湖分局
    97年3 月17日函文所附之查訪表2 份在卷可憑（見本院卷第
    74至77頁），則該名黑衣男子究是否為在該處設攤之人，顯
    屬可疑。
  (六)綜上所述，被告及該名黑衣男子確於上揭時、地，同赴證人
    甲○○之房屋前，先由被告假借返還盆栽之事，再由該名黑
    衣男子出言恫嚇證人甲○○，以期能自證人甲○○處獲得財
    物等情，應可認定。被告上開所辯，應係事後卸責之詞，不
    足採信。本件被告事證明確，應依法論科。
、應適用之法律
一、查被告乙○○夥同該名黑衣男子以恐嚇言語恫嚇被害人甲○
    ○，以期被害人能交付財物，後因被害人報警處理而未能得
    逞，是核其所為，係犯刑法第346 條第3 項、第1 項之恐嚇
    取財未遂罪。被告與該名黑衣男子間，就上開恐嚇取財未遂
    犯行，有犯意聯絡及行為分擔，應為共同正犯。再被告已著
    手於恐嚇取財犯行之實行，後因被害人報警而不遂，為未遂
    犯，爰依刑法第25條第2 項之規定，減輕其刑。又本件被告
    與該名黑衣男子於如事實欄一之(一)至(三)所示接續3 日以言語
    恫嚇被害人，其前揭數個舉動，均係於密切接近之時、地實
    施，所侵害者亦屬同一法益，各行為之獨立性亦極為薄弱，
    顯係承同一恐嚇取財犯意接續為之，以期自被害人處獲得財
    物，應視為數個舉動之接續施行，合為包括之一行為予以評
    價，屬接續犯之一罪。另原公訴意旨雖未就事實欄一之(一)、
    (二)部分起訴，然因此部分與原起訴之事實間，屬接續犯之一
    罪，且亦經到庭實行公訴檢察官於本院於97年7 月15日審理
    時當庭擴張此部分之犯罪事實並提出補充理由書（分見本院
    卷第122 頁、第142 頁），本院自得併予審判，附此敘明。
二、爰審酌被告乙○○不思以正當途徑獲得財富，竟夥同該名黑
    衣男子趁被害人甲○○之房屋甫出租他人之際、才第2 天動
    工之時，即假稱盆栽遺失、打破之事，並以恫嚇方式使被害
    人心生畏怖，以期獲得不當財物，雖因被害人報警處理，因
    未獲得財物而未遂，然其手段及惡性均屬重大，危害社會治
    安甚巨，殊值非難，且犯後一再飾詞圖卸，並無悔意，及其
    犯罪動機、手段、目的、其參與分工程度、所生危害、犯後
    態度等一切情狀，從重量處如主文所示之刑，以示警懲。又
    本件被告之犯罪時間係在96年4 月24日以前，爰依中華民國
    九十六年罪犯減刑條例規定，就前揭宣告刑分別減為如主文
    所示之刑。
據上論斷，應依刑事訴訟法第299 條第1 項前段，刑法第28條、
第346 條第3 項、第1 項、第25條第2 項，刑法施行法第1 條之
1 ，中華民國九十六年罪犯減刑條例第2 條第1 項第3 款、第7
條，判決如主文。
本案經檢察官高俊申到庭執行職務。
中    華    民    國    97    年    8     月    15    日
                  刑事第六庭審判長法  官  楊得君
                                  法  官  周明鴻
                                  法  官  莊明達
以上正本證明與原本無異。
如不服本判決，應於收受送達後10日內向本院提出上訴書狀，其
未敘述上訴之理由者並得於提起上訴後20日內向本院補提理由書
。（均需按他造當事人之人數附繕本）
                                  書記官  陳慧中
中    華    民    國    97    年    8     月    15    日
附錄本案論罪科刑依據法條全文
刑法第346條
意圖為自己或第三人不法之所有，以恐嚇使人將本人或第三人之
物交付者，處6 月以上5 年以下有期徒刑，得併科1 千元以下罰
金。
以前項方法得財產上不法之利益，或使第三人得之者，亦同。
前二項之未遂犯罰之。


司法院資訊處製作；財團法人民間司法改革基金會備份。
